【裁判字號】    95,上訴,297
【裁判日期】    950413
【裁判案由】    毒品危害防制條例
【裁判全文】
臺灣高等法院刑事判決                 95年度上訴字第297號
上  訴  人
即  被  告  甲○○
上列上訴人，因被告違反毒品危害防制條例案件，不服臺灣基隆
地方法院94年度訴字第994 號，中華民國94年11月30日第一審判
決（起訴案號：臺灣基隆地方法院檢察署94年度毒偵字第2957號
），提起上訴，本院判決如下：
    主  文
原判決撤銷。
甲○○施用第一級毒品，累犯，處有期徒刑柒月，扣案第一級毒
品壹包（淨重零點零伍公克，包裝重零點壹玖公克）沒收銷燬，
注射針筒肆支，沒收。又施用第二級毒品，累犯，處有期徒刑伍
月，扣案吸食器壹組，沒收。主刑部分應執行有期徒刑拾月。
    事  實
一、甲○○前因持有第一級毒品案件，經臺灣基隆地方法院判處
    有期徒刑二月確定，於民國（下同）93年10月30日執行完畢
    。另因施用第二級毒品案件，先後二次經裁定送觀察勒戒後
    ，均無繼續施用毒品傾向，由臺灣基隆地方法院檢察署檢察
    官於91年9月13日、93年8月27日，以91年度毒偵字第876 號
    及93年度毒偵緝字第77號、93年度毒偵字第1452號為不起訴
    處分確定。再因施用第二級毒品案件，經同院判處有期徒刑
    3月確定（於95年1月27日執行完畢）。詎其仍不知悔改，於
    觀察勒戒執行完畢後五年以內，基於施用第一級毒品海洛因
    及第二級毒品安非他命犯意，於94年10月27日上午10時許，
    在基隆市○○區○○路168巷14弄9號住處，以將第一級毒品
    海洛因注入注射針筒，再施打血管方式，施用第一級毒品海
    洛因一次，另於該段時間前後，在不詳地點，施用第二級毒
    品安非他命一次。嗣為警於94年10月28下午5 時30分許，在
    上址住處查獲，並扣得第一級毒品海洛因1 包（淨重0.05公
    克，包裝重0.19公克），及其所有供施用第一級毒品之注射
    針筒4支、施用第二級毒品之吸食器1組。
二、案經基隆市警察局第四分局移送臺灣基隆地方法院檢察署檢
    察官偵查起訴。
    理  由
一、本件被告所犯者非為死刑、無期徒刑、最輕本刑為三年以上
    有期徒刑之罪或高等法院管轄第一審案件，其於準備程序進
    行中，先就被訴事實為有罪之陳述，經告知其簡式審判程序
    之旨，並聽取公訴人、被告之意見後，原審依刑事訴訟法第
    273條之1第1 項規定，裁定由受命法官獨任以簡式審判程序
    進行本案之審理，核無不合。
二、上開施用毒品之犯罪事實，業據上訴人即被告（下稱被告）
    甲○○，於原審時自白不諱，又被告為警查獲後所採集之尿
    液，經以氣相層析質譜儀法為確認檢驗後，呈甲基安非他命
    、嗎啡陽性反應之情事，有台灣尖端先進生技醫藥股份有限
    公司濫用藥物檢驗報告1份在卷可稽，且扣案白色粉末1包，
    經基隆市警察局第四分局，依據聯勤二零四廠製造之菸毒檢
    驗包試劑初步檢驗結果，呈嗎啡、海洛因反應，嗣經送驗結
    果，確含海洛因成分（淨重0.05公克，包裝重0.19公克），
    有法務部調查局鑑驗書可憑（參見本院卷21頁），可見上開
    扣案物確係毒品海洛因無訛，又有扣案注射針筒4 支及吸食
    器1 組可佐，可見被告上開自白，核與事實相符，自堪採信
    。再者，被告前因施用毒品案件，經執行觀察勒戒，分別於
    91年9月13日、93年8月31日執行完畢釋放等情，有被告前科
    表在卷可稽，是其五年內再犯本案之罪，自應依法論處。
三、茲按，被告之自白，不得作為有罪判決之唯一證據，仍應調
    查其他必要之證據，以察其是否與事實相符，為刑事訴訟法
    第156條第2項所明定。經查，被告於94年10月28日經警查獲
    時，持有白色粉末一包，經初步化驗確係海洛因，被告尿液
    經送驗結果，呈嗎啡及安非他命陽性反應等情，有該尿液檢
    驗報告及毒品初驗書可稽，被告雖於警訊、偵查中坦承施用
    海洛因，惟否認有施用安非他命云云，嗣於原審時供承「（
    第二級毒品安非他命施用時間、地點、方法）與第一級毒品
    同時施用的」，可見被告前後就有無施用安非他命之行為，
    先後所供明顯未合，則被告於原審辯稱係與海洛因一起施用
    云云，自難遽採。又扣案之證物注射筒、吸食器，原審並未
    送請鑑驗，難以逕認該注射筒係同時施用兩種毒品，原審逕
    認被告係同時施用海洛因、安非他命犯行云云，已嫌無憑。
    況且，施用海洛因常用方法為注射筒或摻在香煙內，而施用
    安非他命常用方法，則以使用吸食器，並有該兩種不同施用
    工具扣案可憑，且毒品海洛因為中樞神經抑制劑，安非他命
    則係中樞神經興奮劑，二種毒品所產生之效果，明顯有別，
    被告施用前科，亦各係施用不同毒品，則被告何需同時施用
    該二種毒品，未據被告提出合理之說明，是被告上開所辯，
    及原審上開之認定，並無佐證可憑，即難遽信。惟被告於原
    審自白施用毒品海洛因及安非他命，且尿液檢驗報告呈嗎啡
    、安非他命陽性反應，可見被告上開施用毒品之犯行，要堪
    認定。從而，本件事證明確，被告上開犯行，均堪認定，自
    應依法論科。
四、按海洛因、安非他命分係毒品危害防制條例第2條第2項第1
    款、第2 款所定之第一級毒品、第二級毒品，被告予以施用
    ，核其所為，係犯毒品危害防制條例第10條第1項、第2項之
    施用第一級、第二級毒品罪。又被告因施用而持有第一級毒
    品海洛因、第二級毒品安非他命，其持有第一級毒品與第二
    級毒品之低度行為，應為施用第一級毒品與第二級毒品高度
    行為所吸收，不另論罪。被告所犯上開二罪，犯意各別，行
    為互殊，應分論併罰。又被告曾受如事實欄所載有期徒刑之
    執行完畢，於五年以內再犯本件有期徒刑以上之罪，為累犯
    ，應依法加重其刑。原審經審理之結果，認被告罪證明確，
    予以論科，固非無見，但被告犯行，應係數罪併罰，原審認
    係想像競合犯，依上所述，自有違誤。被告提起上訴，未載
    明理由，依上所述，其犯行甚明確，是其上訴核為無理由，
    惟原判決既有上開可議，即屬無可維持，應由本院撤銷改判
    。爰審酌被告有施用毒品前科多次，猶不知悔改，施用毒品
    係戕害自身健康，對社會危害不大，然其一再施用毒品，顯
    未有戒斷毒品之決心，易受社會影響，有長期與社會隔離之
    必要，暨其自我麻醉之動機、行為之手段、所生危害與犯後
    態度等一切情狀，量處如主文第二項所示之刑，並定執行刑
    為有期徒刑十月，以示懲儆。扣案之毒品海洛因一包，爰依
    毒品危害防制條例第18條第1 項前段，宣告沒收銷燬之。又
    扣案注射針筒4支、吸食器1組，均係被告所有，供施用第一
    級毒品、第二級毒品之用，爰均依刑法第38條第1項第2款，
    宣告沒收之。再查，被告受合法傳喚，無正當理由不到庭，
    爰不待其陳述，逕行判決如前，附此載明。
據上論斷，應依刑事訴訟法第369條第1項前段、第364條、第371
條、第299條第1項前段，毒品危害防制條例第10條第1項、第2項
、第18條第1項前段，刑法第11條前段、第47條、第51條第5款、
第38條第1項第2款，判決如主文。
本案經檢察官林秀濤到庭執行職務
中    華    民    國    95    年    4     月    13    日
                  刑事第六庭    審判長法  官  陳  祐  治
                                      法  官  莊  謙  崇
                                      法  官  蔡  聰  明
以上正本證明與原本無異。
施用第一級毒品部分，被告及檢察官如不服本判決，應於收受送
達後十日內向本院提出上訴書狀，其未敘述上訴之理由者並得於
提起上訴後十日內向本院補提理由書（均須按他造當事人之人數
附繕本）。
施用第二級毒品部分，被告及檢察官均不得上訴。
                                      書記官  郭  台  發
中    華    民    國    95    年    4     月    14    日
附錄：本案論罪科刑法條全文
毒品危害防制條例第10條：
施用第一級毒品者，處6月以上5年以下有期徒刑。
施用第二級毒品者，處3年以下有期徒刑。


司法院資訊處製作；財團法人民間司法改革基金會備份。
